臺灣新北地方法院行政訴訟判決
111年度交字218號
111年7月20日辯論終結
原　　　告  李浩然  住新北市○○區○○路00巷00弄00號4樓
被      告　新北市政府交通事件裁決處
                    設新北市○○區○○路○段000號2樓
代　表　人　李忠台（處長）
                    住同上
訴訟代理人　黃曉妍  律師     
複代理人    高宏文  律師
上列當事人間因交通裁決事件，原告不服被告民國111年3月11日
新北裁催字第48-000000000號裁決，向本院提起行政訴訟，本院
判決如下：
    主  文
一、原處分撤銷。
二、訴訟費用新臺幣參佰元由被告負擔；被告應賠償給付原告新
    臺幣參佰元。
    事實及理由
一、爭訟概要：緣原告於民國111年1月23日20時24分許，駕駛車
    牌號碼000-000號普通重型機車（下稱系爭機車）而行經新
    北市中和區景新街383巷、景德街與景平路151巷口時，因有
    「闖紅燈(紅燈左轉)」之違規行為，經新北市政府警察局中
    和分局執勤員警親眼目睹攔停原告，當場填製掌電字第0000
    00000號舉發違反道路交通管理事件通知單予以舉發（原告
    拒簽拒收，警員告知其應到案時間及處所，記明事由與告知
    事項），記載應到案日期為111年2月22日前，並於111年1月
    25日移送被告處理。原告於111年2月18日提出違規申訴，嗣
    經被告調查認定原告有上開違規行為，乃依道路交通管理處
    罰條例第53條第1項、第63條第1項（第3款）及違反道路交
    通管理事件統一裁罰基準表之規定，以111年3月11日新北裁
    催字第48-000000000號違反道路交通管理事件裁決書（下稱
    原處分），裁處原告罰鍰新臺幣（下同）1800元，並記違規
    點數3點。原告不服，遂提起本件行政訴訟。
二、原告起訴主張及聲明：
㈠、主張要旨：
    原告於上開時地到達路口時，準備左移至對向水果攤購物，
    相當注意路口車輛往來安全，僅注意對向沒有車時，確定沒
    有來車才轉左靠邊，應該是可行駛之燈號，但等待可轉左將
    機車移至可停放之處，當時是否變換燈號，原告仍屬不確定
    之情況，況且員警在對向這麼遠的距離以目測方式來取締原
    告，未能瞭解原告行車路徑及在該處注意路況，係在欲左移
    將機車移至對向時，早已等待等待處注意車況安全時，方為
    左移。
㈡、聲明：⑴原處分撤銷。⑵訴訟費用由被告負擔。
三、被告答辯及聲明：
㈠、答辯要旨：
⑴、本件員警職務報告(被證5)就攔停過程略以:「職於111年1月2
    3日22至23時執行勤區查察勤務，於20時24分許在新北市中
    和區景德街、景平路151巷口停等紅燈時，見原告於駕駛普
    重機000-000號於景新街383巷口等待紅燈時未注意到紅燈號
    誌故欲左轉進入景平路151巷內並已過停止線，於未進入景
    平路151巷前即遭攔停…。」等語敘述，上情另有員警密錄器
    影像(附件一「密錄器影像檔 .mov」)可資佐證，自影像內
    容以觀，員警騎乘警用機車行駛於景德街(往景新街383巷市
    場方向)上，於畫面時間21:57:13至21:57:14處，景德街與
    景平路151巷口之號誌轉換成紅燈，系爭路口亦有車輛於停
    止線後停等紅燈，對照系爭路口時制運作說明(被證6)，當
    時路口時制應進入第2時相，而景新街383巷口號誌應亦為紅
    燈，於21:57:16至21:57:31，本案原告騎乘系爭機車於對向
    之景新街383巷口無視圓形紅燈逕予左轉進入景平路151巷內
    ，遂向前攔停原告，綜合上述事證，原告行為該當交通部10
    9年11月2日交路字第1095008804號函釋就闖紅燈之定義，堪
    認其確有「紅燈左轉」之違規，被告遂依處罰條例第53條第
    1項規定作成裁罰處分，應無違誤。
⑵、原告固於起訴狀中就員警以目測方式取締違規有疑義，惟如
    上揭說明，員警於對向目睹原告有前述紅燈左轉之違規遂予
    以攔停舉發，舉發行為合乎警察職權行使法第8條規定，無
    違正當法律程序之要求，且參酌臺北高等行政法院108年度
    交上字第338號判決意旨，員警目睹證詞亦得做為認定違規
    行為之證據，是原告主張不影響本件違規事實成立之認定，
    原處分應予以維持。
⑶、再者，原告既為合法考領機車駕駛執照之人，有機車車籍查
    詢資料及駕駛人基本資料為憑（被證7），其對上述規定應
    知之甚詳，並應確實遵守。是原告前揭所述，無非單方所執
    之詞，委無足取。
㈡、聲明：⑴原告之訴駁回。⑵訴訟費用由原告負擔。
四、爭點：
    原告是否有原處分所指「駕車行經有燈光號誌管制之交岔路
    口闖紅燈」之違規事實？即本件是否有證據顯示原告於紅燈
    號誌時穿越停止線之行駛經過？
五、本院的判斷：
㈠、前提事實：
    爭訟概要欄所載之事實，除上開爭點外，其餘事實業為原告
    所不爭執，且有掌電第000000000號舉發違反道路交通管理
    事件通知單及案件移送紀錄、原告之申訴書、新北市政府警
    察局中和分局111年3月3日新北警中交字第1114642179號函
    、新北裁催字第48-000000000號違反道路交通管理事件裁決
    書及送達證書、新北市政府警察局中和分局111年4月22日新
    北警中交字第1114656808號函、違規示意圖、警員查詢表、
    違規擷取照片、新北市政府交通局111年5月20日新北交工字
    第1110943318號函、駕駛人基本資料及機車車籍查詢資料、
    採證光碟、本院依職權擷取密錄器畫面之影像連續截圖（見
    本院卷第69頁至第101頁、第123頁至第135頁）附卷可憑，
    自堪認定。
㈡、本件應適用之法令：
⑴、道路交通安全規則第2 條第1 項第1 款： 
    本規則用詞，定義如下：一、汽車：指在道路上不依軌道或
    電力架線而以原動機行駛之車輛（包括機車）。
⑵、道路交通安全規則第102 條第1 項第1 款：
    汽車行駛至交岔路口，其行進、轉彎，應依下列規定：一、
    應遵守燈光號誌或交通指揮人員之指揮，遇有交通指揮人員
    指揮與燈光號誌並用時，以交通指揮人員之指揮為準。
⑶、道路交通標誌標線號誌設置規則第206 條第5 款第1 目：
    行車管制號誌各燈號顯示之意義如左：五、圓形紅燈（一）
    車輛面對圓形紅燈表示禁止通行，不得超越停止線或進入路
    口。
⑷、道路交通管理處罰條例第3 條第8 款： 
    本條例用詞，定義如下：八、車輛：指非依軌道電力架設，
    而以原動機行駛之汽車（包括機車）、慢車及其他行駛於道
    路之動力車輛。
⑸、道路交通管理處罰條例第53條第1 項：
    汽車駕駛人，行經有燈光號誌管制之交岔路口闖紅燈者，處
    新臺幣1,800元以上5,400元以下罰鍰。
⑹、道路交通管理處罰條例第63條第1 項第3 款：
    汽車駕駛人有下列各款所列條款之一者，除依原條款處罰鍰
    外，並予記點：三、有第四十三條、第五十三條或第五十四
    條情形之一者，各記違規點數三點。
⑺、有關「闖紅燈」行為之認定，於道交處罰條例中並未見相關
    之解釋，若依上開規定認定超越停止線即為闖紅燈，則一般
    大眾恐難以接受，亦非道交處罰條例當初立法精神。是為促
    使駕駛人回歸於對標線之認知，同時兼顧執法技術層面與大
    眾接受程度，交通部82年3月27日研商闖紅燈認定標準會議
    紀錄及同年4月22日交路字第009811號函釋茲將面對圓形紅
    燈時超越停止線或闖紅燈之認定敘述如後提供參考：「㈠車
    輛面對圓形紅燈時仍逕予穿越路口至銜接路段，含左轉、直
    行、迴轉及右轉（依箭頭綠燈允許行駛者除外）即視為闖紅
    燈之行為。㈡有繪設路口範圍者：車輛無視於紅燈警示，有
    穿越路口之意圖，而車身已伸入路口範圍亦視同闖紅燈；若
    僅伸越停止線而未達路口範圍者，則視為不遵守標線指示。
    ㈢無繪設路口範圍者：以車輛無視於紅燈號誌，而有穿越路
    口之企圖，其車身並已伸越停止線並足以妨害其他方向人（
    若有行人穿越道）、車通行者亦以闖紅燈論處；若僅車身伸
    越停止線則以不遵守標線指示視之。㈣目前交岔路口已繪設
    網狀黃線區者暫以該範圍視作路口。」，而上開函釋，核屬
    交通部基於主管權責，就法令執行層面所為之解釋，與法律
    之本旨並無違誤，自得予以援用。
㈢、本件之舉發經過，業據舉發警員以前揭查詢表載稱略以：職
    當時執行勤區查察勤務，在新北市中和區景德街、景平路15
    1巷口停等紅燈（行向往景新街383巷市場方向）時，見原告
    駕駛系爭機車於景新街383巷口等待紅燈時未注意到紅燈號
    誌欲左轉進入景平路151巷內並已過停止線未進入景平路151
    巷前，職即上前攔停並告知其違規事實（闖紅燈左轉），職
    確以親眼目視原告已行駛過停止線後停於路中間等語（見本
    院卷第87頁），並提出前揭違規擷取照片（見本院卷第91至
    92頁）註記說明景德街與景新街383巷雙向燈光號誌（下稱
    系爭號誌）轉換為紅燈號誌後，原告駕駛系爭機車於畫面時
    間2017/01/08 21:57:16（密錄器時間未經校正，以下僅略
    稱秒數）左轉行駛至路口水果店旁，並於原告駕車續往景平
    路151巷口移動時，警員即上前攔查等情，而本院當庭勘驗
    前揭採證光碟之結果則以：「一、2017年1月8日21時57分19
    秒，警員所騎乘的機車是在原告的對向車道，員警所處的對
    向號誌燈為紅燈。二、2017年1月8日21時57分27-31秒，原
    告所騎乘的機車有逾越停止線，往景平路151巷口。到34秒
    時，警方所騎乘的機車往原告方向要趨前攔查，原告所騎乘
    的機車有往後挪動。三、2017年1月8日21時57分43秒，警方
    騎車到原告前面攔查。四、2017年1月8日21時57分50秒，警
    方叫原告下車停到路邊。五、影像顯示的時間點跟違規行為
    時的時間不一致，顯然是密錄器的顯示時間未校正。」（見
    本院卷第119頁），據上以觀，警員執勤眼見原告駕車左轉
    而進入路口且當時正值處於號誌轉換燈號狀態之事實，固可
    認定。
㈣、惟查，依前揭影像連續截圖所示（見本院卷第123至135頁）
    於密錄器畫面14秒時，系爭號誌已由黃燈轉換為紅燈，舉發
    警員仍行駛在景德街內目測距離路口停止線至少三輛車長之
    位置，而對向遠處景新街383巷口則已可見有一機車亮頭燈
    行駛在接近路口處所，囿於相對距離過長且無法辨識停止線
    劃設處，無從認定上開亮頭燈機車是否仍在停止線後方抑或
    已跨越停止線，而迄15秒時警員持續接近路口之過程，因其
    左前側小客車向右駛靠，遮蔽警員前方左側之視野範圍，於
    畫面內暫時無法得見上開亮頭燈機車之行駛狀態，再迄16秒
    時上開亮頭燈機車再次出現在畫面內，並已左轉行駛至路口
    水果店旁，嗣即停駛，警員則於20秒時始停駛等候紅燈，並
    於上開亮頭燈機車續往景平路151巷口移動時，警員於29秒
    時起駛上前攔查上開亮頭燈機車（即系爭機車），另當時為
    夜間時段，該路段地處街巷道路；徵諸前述事實，可知警員
    並非已於路口停駛之狀態下目睹原告駕車穿越停止線之完整
    經過，而係於行駛景德街內時目睹前方號誌轉換及對向遠處
    系爭機車行駛出景新街383巷口左轉，則依警員與系爭機車
    之相對距離、其左前側小客車向右駛靠遮蔽警員前方左側之
    視野範圍及夜間時段街巷道路之照明現況等情形，舉發警員
    是否確實目睹原告駕車有於紅燈號誌穿越停止線之事實，已
    非無疑，況縱使警員之視力良好且於夜間不受照明影響（於
    夜間時段，除有部分路面未經照明時因陰暗無法為人眼準確
    辨識之情形外，亦可能因照明強弱等因素形成明暗對比強烈
    之道路交通狀態，即易增加肉眼準確辨識之難度及加劇誤認
    之可能），惟觀諸舉發警員於20秒至29秒間（依前揭函釋之
    意旨，如原告於紅燈後始穿越停止線，依其左轉行駛至路口
    水果店旁停駛之時，即已足以妨害其他方向人、車通行），
    持續停駛等候紅燈，未即時上前攔查原告，亦與常情有違。
    準此上情，本件依密錄器影像，無從認定原告確有紅燈穿越
    停止線之事實，且依警員於紅燈轉換當時行駛處與路口相隔
    之距離，亦難排除於上述現場主、客觀情形下，其容有誤認
    對向遠處之停止線與原告行駛所處相對位置之可能，自難遽
    為認定原告有闖紅燈（紅燈穿越停止線）之違規事實｛至於
    原告此一駕車行駛之方式，是否構成其他交通違規情事，則
    非本件所得審究｝。
㈤、再按「當事人主張事實須負舉證責任，倘其所提出之證據不
    足為主張事實之證明，自不能認其主張之事實為真實。」，
    改制前行政法院36年判字第16號著有判例，此一判例與現行
    行政訴訟法第236條、第136條準用民事訴訟法第277條（當
    事人主張有利於己之事實者，就其事實有舉證之責任。但法
    律別有規定，或依其情形顯失公平者，不在此限。）之意旨
    相符，仍得引用。再按行政法院應依職權調查事實關係，不
    受當事人主張之拘束；行政法院於撤銷訴訟，應依職權調查
    證據，行政訴訟法第125條第1項、第133條前段分別定有明
    文，是行政法院在審理案件時應盡闡明義務，使當事人盡主
    張事實及聲明證據之能事，並盡職權調查義務，以查明事實
    真相，避免真偽不明之情事發生，惟如已盡闡明義務及職權
    調查義務後，事實仍真偽不明時，則作舉證責任之分配，使
    應負舉證責任之人負擔該不利之結果（參照最高行政法院94
    年度判字第58號判決）。亦即行政法院就應依職權調查證據
    之事件，僅係免除行政訴訟當事人之主張責任（即所謂主觀
    舉證責任），並非免除當事人之舉證義務（所謂客觀舉證責
    任），亦即待證事實陷於不明時，當事人仍應負擔不利益之
    舉證責任分配，此依行政訴訟法第237條之9第1項之規定，
    於交通裁決事件訴訟程序亦準用之。」本件被告主張：原告
    有闖紅燈之違規行為乙節，依舉發警員紅燈時行駛位置所為
    之職務報告內容及密錄器影像，尚不能證明原告確有闖紅燈
    之事實。則被告就其主張原告有闖紅燈乙節，即屬有利於己
    之事實，惟被告並未確實提出其他任何積極證據或證據方法
    足資佐證或供調查，復查無積極可得為佐證之證據，則被告
    所為上開主張該等事實乃陷於真偽不明，故作舉證責任之分
    配，仍應由被告負擔不利益之結果，既乏積極證據足以證明
    原告有闖紅燈之事實，亦即難認被告此部分之主張為真實，
    自無從為有利於被告之認定。
㈥、綜上，本件依密錄器影像，無從證明號誌轉換為紅燈時原告
    尚在停止線後方，且舉發警員目睹所為職務報告之內容，衡
    情亦難認其確實眼見於紅燈號誌時原告逕自穿越停止線之經
    過，則被告認定原告有闖紅燈之行為事實，自有未洽。是被
    告主張：原告有闖紅燈之違規行為云云，即乏依據，礙難憑
    採。
六、本件判決基礎已經明確，兩造其餘的攻擊防禦方法及訴訟資
    料，經本院斟酌後，核與判決結果不生影響，無一一論述及
    調查之必要，一併說明。
七、結論：原處分洵有違誤，原告訴請撤銷為有理由，應予准許
    。本件第一審裁判費為300元，所以確定第一審訴訟費用額
    為300元，由被告負擔；被告應賠償給付原告300元。
八、依行政訴訟法第195條第1項前段、第98條第1項前段、第237
    條之8第1項、第237條之9、第236條、第104條、民事訴訟法
    第93條，判決如主文。
中    華    民    國   111    年    8     月    3     日
                      行政訴訟庭  法  官  陳伯厚
一、上為正本係照原本作成。
二、如不服本判決，應於判決送達後20日內，向本院提出上訴狀
    並表明上訴理由（原判決所違背之法令及其具體內容或依訴
    訟資料可認為原判決有違背法令的具體事實），其未載明上
    訴理由者，應於提出上訴後20日內向本院補提理由書（上訴
    狀及上訴理由書均須按他造人數附繕本，如未按期補提上訴
    理由書，則逕予駁回上訴），並應繳納上訴裁判費新臺幣75
    0元。
                                  書記官  陳柔吟
中　　華　　民　　國　　111 　年　　8 　　月　　4 　　日